臺灣雲林地方法院刑事判決　　　　　　 96年度簡上字第117號
上 訴 人即
被　　　告　乙○○
上列被告因偽造文書案件，不服本院虎尾簡易庭96年度虎簡字第
171 號中華民國96年04月26日刑事簡易判決（檢察官聲請簡易判
決處刑案號：96年度偵字第641 號），提起上訴，本院第二審合
議庭判決如下：
    主  文
原判決撤銷。
乙○○犯行使偽造私文書罪，處有期徒刑肆月，如易科罰金，以
銀元佰元折算壹日，減為有期徒刑貳月，如易科罰金，以銀元
佰元折算壹日。緩刑貳年。媚登峰美容股份有限公司職工保證
書上偽造「甲○○」、「丙○○」之署名各壹枚、印文各貳枚、
偽造「甲○○」、「丙○○」之印章各壹顆均沒收之。
    事實及理由
一、犯罪事實：
    乙○○於民國87年04月間，至媚登峰美容股份有限公司（以
    下簡稱媚登峰公司）新營分公司應徵上班。因公司要求需提
    出2 名人事保證人，乙○○未經其姑姑甲○○、姑丈丙○○
    同意，基於行使偽造私文書之犯意，於上班後某日（87年04
    月間某日），在臺南縣新營市某處，委請不知情之刻印店師
    傅，接續偽造「甲○○」、「丙○○」之印章各1 枚。同日
    ，乙○○回到媚登峰新營分公司，在公司所準備之空白職工
    保證書「保證人」欄上，接續偽造「甲○○」、「丙○○」
    之署名各1 枚，復於署名下方、對保簽章欄內，以上開偽造
    之印章，蓋上「甲○○」、「丙○○」之印文各2 枚，表示
    甲○○、丙○○同意為乙○○之人事保證人，而偽造私文書
    ，乙○○復將該職工保證書交還公司承辦人員，主張該等文
    書為真正，而行使偽造私書，均足生損害於甲○○、丙○○
    、及媚登峰公司之權益。嗣因乙○○與媚登峰公司間之糾紛
    ，甲○○、丙○○接獲臺灣嘉義地方法院核發之支付命令，
    始悉上情。
二、認定犯罪事實所憑之證據及理由：
(一)、證據能力：被告乙○○對檢察官所舉書面證據均同意作為證
    據，本院審酌該言詞或書面陳述作成時之情況，認為適當，
    依刑事訴訟法第159 條之5 第1 項之規定，認均有證據能力
    。
(二)、證明力：
１、告訴人甲○○、丙○○於警詢之陳述筆錄。證明：甲○○、
    丙○○分別為被告之姑姑與姑丈，均未同意擔任被告之保證
    人，於收受支付命令時才知悉姓名遭冒用。被告並向甲○○
    告知偽造印章之情。
２、告訴人甲○○、丙○○於檢察官面前之供述筆錄。證明：職
    工保證書上之簽名、蓋印非告訴人所為，其等不知情。
３、媚登峰公司職工保證書原本。證明：保證人欄及對保簽章欄
    上有甲○○、丙○○之簽名各1 枚、印文各2 枚。
４、被告於警詢、檢察官面前之自白筆錄。證明：被告自白未經
    同意偽造甲○○、丙○○之簽名、蓋印。
５、被告於本院審理時，對聲請簡易判決處刑書所指之犯罪事實
    坦白承認，並自白偽造印章、印文、偽造私文書並行使之時
    間、地點，及犯罪動機等細節。
６、被告自白與上開證據資料均相吻合，事證明確。
三、撤銷改判之理由：
    被告犯罪時間點係在96年4 月24日以前，合於中華民國96年
    罪犯減刑條例第2 條第1 項第3 款之規定，應減其刑期二分
    之一。原審未及適用減刑，容有未合，被告上訴認應減其刑
    ，為有理由，自應撤銷原判決。
四、自為判決之論罪科刑理由：
(一)、行為後法律有變更者，適用行為時之法律，但行為後之法律
    有利於行為人者，適用最有利於行為人之法律，現行刑法第
    2 條第1 項定有明文。被告行為後，刑法業於94年1 月7 日
    修正，於94年2 月2 日公布，並於95年7 月1 日施行，是本
    件被告行為後，法律已有變更。本案關於新舊法比較及法律
    之適用，詳如附表所示。
(二)、被告所為，係犯刑法第216 條、第210 條之行使偽造私文書
    罪。被告偽造印章、偽造印文、偽造署名均為偽造私文書之
    階段行為，偽造私文書之低度行為為行使偽造私文書之高度
    行為所吸收，均不另論罪。
(三)、本院審酌：被告犯後即坦白犯行，態度良好，告訴人甲○○
    、丙○○到庭均表示願意原諒被告，可認被告已獲告訴人之
    諒解，被告犯後具有悔意。被告前無犯罪紀錄，有臺灣高等
    法院前案紀錄表在卷可參，素行尚稱良好。被告失婚，目前
    待業中，尚有幼子2 名待扶養，家庭、經濟生活狀況尚有不
    佳。其平日與告訴人關係良好，過於自恃而犯本案，惡性尚
    輕，犯罪情節與犯罪所生之危害非鉅，及其他一切情狀，量
    處如主文所示之刑，並減其刑期二分之一，同時諭知易科罰
    金之折算標準。被告前未曾受有期徒刑以上刑之宣告，有上
    開紀錄表可明，其犯罪後已知悔悟，本院認經此教訓後，被
    告當益知警惕，信無再犯之虞，因認其所宣告之刑，以暫不
    執行為適當，併予宣告緩刑2 年，以勵自新。
(四)、媚登峰公司職工保證書上偽造「甲○○」、「丙○○」之署
    名各1 枚、印文各2 枚，均依法宣告沒收之。偽造「甲○○
    」、「丙○○」之印章各1 枚，尚難認已滅失，亦應為沒收
    之諭知。
五、適用之法條：
(一)、刑事訴訟法第455 條之1 第3 項、第369 條第1 項、第364
    條、第299 條第1 項前段。
(二)、刑法第2 條第1 項前段、第216 條、第210 條、第41條第1
    項前段（修正前）、第219 條、第74條第1 項第1 款。
(三)、罰金罰鍰提高標準條例第2條（刪除前）。
(四)、中華民國96年罪犯減刑條例第2 條第1 項第3 款、第7 條第
    1 項、第2 項、第9 條。
中　　華　　民　　國　　96　　年　　8 　　月　　31　　日
            刑事第五庭  審判長法  官  侯廷昌
                              法  官  楊欣怡
                              法  官  藍家偉
以上正本證明與原本無異
不得上訴。
                              書記官  馮善詮
中　　華　　民　　國　　96　　年　　8 　　月　　31　　日
附錄法條：
中華民國刑法第216條
行使第210 條至第215 條之文書者，依偽造、變造文書或登載不
實事項或使登載不實事項之規定處斷。
中華民國刑法第210條
偽造、變造私文書，足以生損害於公眾或他人者，處5 年以下有
期徒刑。
附表：
┌────────┬────────┬────────┬────────┐
│刑法第41條第1 項│刑法第41條第1 項│刑法第41條第1 項│(一)適用修正前規定│
│前段：易科罰金  │前段規定：「犯最│前段規定：「犯最│。              │
│                │重本刑為5 年以下│重本刑為5 年以下│(二)本件被告行為時│
│                │有期徒刑以下之刑│有期徒刑以下之刑│之易科罰金折算標│
│                │之罪，而受6 個月│之罪，而受6 個月│準，應以銀元100 │
│                │以下有期徒刑或拘│以下有期徒刑或拘│元至300 元折算為│
│                │役之宣告，因身體│役之宣告者，得以│1 日，經依現行法│
│                │、教育、職業、家│新臺幣1,000 元、│規所定貨幣單位折│
│                │庭之關係或其他正│2,000 元或3,000 │算新臺幣條例第2 │
│                │當事由，執行顯有│元折算1 日，易科│條規定換算為新臺│
│                │困難者，得以1 元│罰金。但確因不執│幣後，應以新臺幣│
│                │以上3 元以下折算│行所宣告之刑，難│300 元至900 元折│
│                │1日 ，易科罰金。│收矯正之效，或難│算為1 日，修正後│
│                │」罰金罰鍰提高標│以維持法秩序者，│則以新臺幣1,000 │
│                │準條例第2 條（已│不在此限。」    │元、2,000 元3,0 │
│                │刪除）規定：「依│                │00元折算1 日，修│
│                │刑法第41條易科罰│                │正後刑法第41條第│
│                │金或第42條第2 項│                │1 項前段規定，並│
│                │易服勞役者，均就│                │非較有利於被告，│
│                │其原定數額提高為│                │依刑法第2 條第1 │
│                │100 倍折算1日 ；│                │項前段規定，適用│
│                │法律所定罰金數額│                │行為時法律即修正│
│                │未依本條例提高倍│                │前刑法第41條第1 │
│                │數，或其處罰法條│                │項前段及罰金罰鍰│
│                │無罰金刑之規定者│                │提高標準條例第2 │
│                │，亦同。」      │                │條規定，定其易科│
│                │                │                │罰金之折算標準。│
├────────┼────────┼────────┼────────┤
│刑法第74條緩刑  │受2 年以下有期徒│受2 年以下有期徒│(一)適用修正後規定│
│                │刑、拘役或罰金之│刑、拘役或罰金之│。              │
│                │宣告，而有左列情│宣告，而有下列情│(二)有關緩刑之規定│
│                │形之一，認以暫不│刑之一，認以暫不│，犯罪在新法施行│
│                │執行為適當者，得│執行為適當者，得│前，新法施行後裁│
│                │宣告2 年以上5 年│宣告2 年以上5 年│判，緩刑之宣告，│
│                │以下之緩刑，其期│以下之緩刑，其期│應適用新法第74條│
│                │間自裁判確定之日│間自裁判確定之日│之規定（最高法院│
│                │起算：一、未曾受│起算：一、未曾因│95年度第8 次刑事│
│                │有期徒刑以上刑之│故意犯罪受有期徒│庭會議決議參照）│
│                │宣告者。二、前受│刑以上刑之宣告者│。              │
│                │有期徒刑以上刑之│。二、前因故意犯│                │
│                │宣告，執行完畢或│罪受有期徒刑以上│                │
│                │赦免後，5 年以內│刑之宣告，執行完│                │
│                │未曾受有期徒刑以│畢或赦免後，5 年│                │
│                │上刑之宣告者。  │以內未曾因故意犯│                │
│                │                │罪受有期徒刑以上│                │
│                │                │刑之宣告。緩刑宣│                │
│                │                │告，得斟酌情形，│                │
│                │                │命犯罪行為人為下│                │
│                │                │列各款事項：一、│                │
│                │                │向被害人道歉。二│                │
│                │                │、立悔過書。三、│                │
│                │                │向被害人支付相當│                │
│                │                │數額之財產或非財│                │
│                │                │產上之損害賠償。│                │
│                │                │四、向公庫支付一│                │
│                │                │定之金額。五、向│                │
│                │                │指定之公益團體、│                │
│                │                │地方自治團體或社│                │
│                │                │區提供40小時以上│                │
│                │                │240 小時以下之義│                │
│                │                │務勞務。六、完成│                │
│                │                │戒癮治療、精神治│                │
│                │                │療、心理輔導或其│                │
│                │                │他適當之處遇措施│                │
│                │                │。七、保護被害人│                │
│                │                │安全之必要命令。│                │
│                │                │八、預防再犯所為│                │
│                │                │之必要命令。前項│                │
│                │                │情形，應附記於判│                │
│                │                │決書內。第2 項第│                │
│                │                │3 款、第4 款得為│                │
│                │                │民事強制執行名義│                │
│                │                │。緩刑效力不及於│                │
│                │                │從刑與保安處分之│                │
│                │                │宣告。          │                │
└────────┴────────┴────────┴────────┘
